【裁判字號】    99,上易,641
【裁判日期】    991214
【裁判案由】    損害賠償
【裁判全文】
臺灣高等法院民事判決                 99年度上易字第641號
上  訴  人  吳昭憲
            曾建勛
            曾建智
共      同
訴訟代理人  林雅婷
            曾昭連
            郭隆偉律師
被  上訴人  陳火金
            蘇綵羚
上列當事人間，因請求損害賠償事件，上訴人對於中華民國99年
5月31日臺灣桃園地方法院99年度訴字第204號第一審判決，提起
上訴，經本院於99年11月30日言詞辯論終結，判決如下：
    主      文
上訴駁回。
第二審訴訟費用由上訴人連帶負擔。
    事實及理由
一、被上訴人未於言詞辯論期日到場，核無民事訴訟法第386 條
    所列各款情形之一，上訴人聲請由其一造辯論而為判決，應
    予准許，合先敘明。
二、被上訴人等起訴主張：上訴人曾建智於民國(以下同)98 年2
    月7日21 時許，駕駛B5-7372號自用小客車，沿國道1號中山
    高速公路由南往北方向行駛，於行經桃園縣楊梅鎮○○○○
    區路段行駛於中線車道，被上訴人陳火金駕駛6522-KL 號自
    用小客車搭載被上訴人蘇綵羚尾隨在後，對之閃大燈促其加
    速前進，竟心生不滿，隨即以電話聯繫乘坐上訴人吳昭憲所
    駕駛、行駛在後6L-3485 號自用小貨車上之上訴人曾建勛前
    來，三人遂基於以強暴、脅迫妨害人行使權利之犯意聯絡，
    由上訴人曾建智行駛於被上訴人陳火金之前方，以緊急煞車
    之方式減速，險釀被上訴人陳火金自後追撞之交通事故，曾
    建智隨即變換至外側車道，待被上訴人陳火金通過後，再急
    駛切入陳火金所行駛之中線車道，妨礙被上訴人陳火金之行
    駛，因距離過近致兩車發生碰撞，曾建智仍持續自陳火金右
    側切入陳火金所行駛之車道，或急駛至陳火金前方煞車減速
    ，阻止陳火金加速前進或變換車道；上訴人吳昭憲駕駛搭載
    上訴人曾建勛之小貨車逼近陳火金左側，由上訴人曾建勛搖
    下車窗對著陳火金恫嚇「給我停下來，撞到人還想走，給你
    死」等語；陳火金察覺有異，欲逃離上訴人曾建智、吳昭憲
    所駕駛之車輛，上訴人等見狀，由曾建智急駛至陳火金前方
    ，上訴人吳昭憲之小貨車緊隨在陳火金左側，或由曾建智緊
    隨在陳火金右側，吳昭憲則趨前至陳火金前方，持續阻止陳
    火金加速前進或變換車道，於行近南崁交流道前，適有一輛
    營業用大客車阻擋在曾建智前方，曾建智因而減速而出現空
    隙，陳火金即趁機(隙)自匝道路肩駛出交流道；詎上訴人等
    3 人仍不善罷干休，亦隨後下交流道追趕，陳火金沿桃園縣
    桃園市○○路內側車道往市區方向行駛，於莊敬路口與前車
    等候交通號誌紅燈轉綠燈之際，上訴人等3 人趕至，曾建智
    停於陳火金後方，吳昭憲之小貨車隨後停於陳火金右側即外
    側車道上，待交通號誌轉為綠燈，陳火金前方之車輛起動離
    去，吳昭憲之小貨車急駛切入，橫擋在陳火金前方，曾建智
    即下車拍打陳火金車窗，並以「給我下車說清楚，不講清楚
    就要跑，要讓你們斷手斷腳」等語喝令下車，被上訴人蘇綵
    羚下車後，曾建智以向吳昭憲、曾建勛稱「在高速公路上就
    要給他們死了，還來到這裡」等語，藉以恫嚇陳火金、蘇綵
    羚留在現場，阻止陳火金、蘇綵羚自由離去，嗣經警據報到
    場，被上訴人等始獲脫困，由於上訴人等不法行為，致被上
    訴人等受到極大驚嚇，受有非財產上之精神損害；為此，求
    為上訴人等應連帶給付被上訴人各新臺幣(以下同)30萬元本
    息之判決（被上訴人等逾越上開範圍之請求，原法院為其敗
    訴判決，未據聲明不服，應已確定，不予贅述。）。對於上
    訴人之上訴具狀所為答辯聲明：(一)上訴駁回。(二)訴訟費用由
    上訴人負擔。
三、上訴人等則以：被上訴人陳火金駕駛自用小客車於前揭時地
    追撞上訴人曾建智之小客車，上訴人曾建勛、吳昭憲只在現
    場而已，上訴人等之家庭經濟亦很艱困等語，資為抗辯；對
    於原法院為其不利判決之部分，聲明不服，提起上訴所為聲
    明： (一)原判決關於命上訴人連帶給付被上訴人各逾5萬元本
    息部分廢棄。(二)前項廢棄部分，被上訴人等在第一審之訴及
    假執行之聲請均駁回。(三)第一、二審訴訟費用由被上訴人負
    擔。
四、被上訴人主張上訴人等駕駛前揭車輛自中山高速公路桃園縣
    楊梅鎮○○○○區路段追趕被上訴人陳火金駕駛、搭載上訴
    人蘇綵羚之車輛，至桃園縣桃園市○○路與莊敬路口處始停
    車等事實，為上訴人等於警詢、偵查、原審及本院刑事庭審
    理妨害自由案件時，已坦承不諱，並據被上訴人於原法院刑
    事庭以證人結證屬實。查上訴人對於被上訴人主張上訴人等
    駕車於前揭時地駕車包抄、夾擊、阻擋、追趕、及逼停被上
    訴人之車輛，以言語恫嚇被上訴人等事實，於原法院除以被
    上訴人陳火金駕車於前揭時地追撞上訴人曾建智之小客車，
    上訴人曾建勛、吳昭憲只在現場而已等語，及於本院為「上
    訴人如果有侵權行為的話，我們認為原審認定的賠償金額過
    高，刑事部分已經判決確定要執行了，本案起因是因為在高
    速公路上有擦撞行為，是否如原審判決認定的事實我們認為
    有疑問，是因為有擦撞我們當事人才要去找被上訴人理論的
    。」、「我們對於刑事判決認定在高速公路那一段的事實認
    為有疑問，我們希望聽一下錄音帶，因為只有譯文沒有直接
    聽。」等語為抗辯外，均未有所爭執；且被上訴人蘇綵羚於
    上訴人駕車包抄、夾擊、阻擋、追趕時，發生擦撞時即撥打
    110 電話報警，迄至南崁交流道再度報警之事實，有被上訴
    人蘇綵羚所持用門號0000000000號行動電話通話明細報表、
    內政部警政署國道公路警察局98年7月14日公局刑字第09800
    92794號函、桃園縣政府警察局98年7月10日桃警勤字第0980
    068486號函附於偵查卷（第61-63頁、第70-76頁）可稽。再
    參諸被上訴人蘇綵羚報案時之對話為「拜託啊，救救我們啊
    」、「我們在高速公路，前面的車子他就不走，我們就把他
    按亮燈，他來撞我們啊，但是現在他也不讓我們開…他在我
    們前面」、「他一直來撞我們啊！我們車子已經被他撞了啊
    ！」、「他叫我們～他叫～用車子來圍我們啦！他叫別人車
    來圍我們啦！」、「他有兩部車在圍我們」、「我們現在在
    進行中，但是他們在追殺我們啦！趕快救救我們啦！」、「
    那部車子是7372，還有1部貨車」、「我剛有報案」、 「他
    在我的前面都不讓我走，他還有1 臺貨車在追殺我們啦，我
    們要下那個桃園、南崁交流道，他圍我、在那邊等我，他剛
    剛在中壢就要圍我們啦！我們不敢停下來，我現在，我現在
    快到桃園交流道拉！南崁的」、「他們要撞我，他們又來撞
    我啦」等語，有報案錄音光碟1片及其譯文1份附於原法院刑
    事卷（第76-78頁、本院卷第34至36頁)足憑；核其報案內容
    與被上訴人主張為上訴人等駕車碰撞、阻擋及另有1 台貨車
    一起包夾追趕等情節相符，衡諸常情，若係被上訴人所駕之
    車輛過失撞及上訴人之車逃逸，被上訴人蘇綵羚何以一再撥
    打電話報警而留下可供追查之線索？再者，若本件係發生擦
    撞之單純車禍，而上訴人僅要求停車處理或沿路尾隨，被上
    訴人蘇綵羚於報警時斷無可能如此驚懼急迫之情，更無對員
    警直稱係遭「追殺」之理；況且被上訴人蘇綵羚更無必要於
    車輛行進中，對警隨意杜撰虛擬被追趕之情節，被上訴人等
    主張應可採信；上訴人等亦因而為原法院、本院刑事庭以共
    同以強暴、脅迫妨害人行使權利罪分處有期徒刑1年6 月、1
    年確定事實，亦為上訴人所不爭執，且有本院99年度上易字
    第281 號刑事卷足稽。上訴人等所為之抗辯均係卸責飾詞，
    委無可取。至於上訴人於本院聲請勘驗錄音帶乙節，因事證
    已臻明確，且前揭通聯紀錄譯文業經原法院刑事庭審理時，
    業經審判長提示予上訴人等，均陳述「無」意見；有原審刑
    事審判筆錄在卷(第90頁背面)足稽，自無再勘驗錄音帶之必
    要，併此敘明。
五、按：「因故意或過失，不法侵害他人之權利者，負損害賠償
    責任。」、「數人共同不法侵害他人之權利者，連帶負損害
    賠償責任。」、「不法侵害他人之…自由…，或…，被害人
    雖非財產上之損害，亦得請求賠償相當之金額。」民法第18
    4條第1項前段、第185條第1項前段、第195條第1項分別定有
    明文。本件上訴人等於前揭時地，駕車共同以包抄、夾擊、
    阻擋、追趕及逼停等強暴、脅迫之不法行為，侵害被上訴人
    等之自由，危害其生命之安全，所受精神上之驚嚇，不言可
    喻，請求賠償非財產上之精神慰撫金，於法尚非無據，應予
    准許；參照最高法院86年度臺上字第3537號所為：「以人格
    權遭遇侵害，受有精神上之痛苦，而請求慰藉金之賠償，其
    核給之標準，須斟酌雙方之身分、資力與加害程度及其他各
    種情形核定相當之數額。且所謂『相當』，應以實際加害情
    形與其名譽影響是否重大及被害人之身分、地位與加害人之
    經濟情況等關係定之。」之裁判意旨，參酌上訴人等分別為
    國中、專科畢業、均任職於加油站從事維修工作， 月薪在2
    萬8,000元至3萬5,000 元，均有資產，有稅務電子閘門財產
    所得調件明細在卷(原審卷第39至44頁)足稽；被上訴人均為
    國小畢業，共同經營公司已有二十餘年，蓄有相當資產，均
    已年近六旬，受上訴人等上揭不法行為，所受驚嚇非同小可
    ，各請求上訴人等連帶賠償精神慰撫金30萬元，尚稱相當。
    應予准許；上訴人等僅願連帶給付被上訴人各5 萬元，尚嫌
    過低而無足採。
六、查：「給付無確定期限者，債務人於債權人得請求給付時，
    經其催告而未為給付，自受催告時起，負遲延責任。其經債
    權人起訴而送達訴狀，或依督促程序送達支付命令，或為其
    他相類之行為者，與催告有同一之效力。」、「遲延之債務
    ，以支付金錢為標的者，債權人得請求依法定利率計算之遲
    延利息。」、「應付利息之債務，其利率未經約定，亦無法
    律可據者，週年利率為百分之五。」民法第229條第2項、第
    233條第1項前段、第203 條分別定有明文。本件被上訴人等
    請求上訴人連帶賠償損害，係以給付金錢為標的，無確定期
    限，又未約定利率，併請求自起訴狀繕本送達翌日即98年10
    月2日起至清償日止，按週年利率5% 計算利息，於法有據，
    亦應准許。
七、從而，原法院於上開範圍內為被上訴人等勝訴判決，並依兩
    造陳明願供擔保，以代釋明不足，請准、免宣告假執行，於
    被上訴人勝訴範圍內酌定擔保金額，分別准許之，經核尚無
    違誤；上訴意旨指摘原法院所命連帶給付各逾越5 萬元本息
    部分為不當，求予廢棄，為無理由，應予駁回。
八、據上論結，本件上訴為無理由，依民事訴訟法第463條、第3
    85條第1項前段、第449條第1項、第78條、第85條第2項之規
    定，判決如主文。
中    華    民    國    99    年    12    月    14    日
                    民事第五庭
                        審判長法  官  李錦美
                              法  官  鍾任賜
                              法  官  陳博享
正本係照原本作成。
不得上訴。
中    華    民    國    99    年    12    月    14    日
                              書記官  鄭靜如

司法院資訊處製作；財團法人民間司法改革基金會備份。
